臺灣臺南地方法院刑事判決
110年度侵訴字第62號
公  訴  人  臺灣臺南地方檢察署檢察官
被      告  張哲綸





選任辯護人  陳威駿律師
上列被告因妨害性自主案件，經檢察官提起公訴（110年度偵字
第14552號），本院判決如下：
    主  文
乙○○犯乘機性交罪，處有期徒刑貳年。緩刑伍年，緩刑期間付保
護管束。
    事  實
一、乙○○與代號AC000-A110149號之成年女子（依性侵害犯罪防
    治法第12條第2項規定不得揭露足資識別該女身分之資訊，
    故該女之真實姓名、年籍詳卷，下稱甲女）於民國（下同）
    110年5月中旬某日因利用通訊軟體INSTAGRAM（下稱IG）結
    識，甲女同意擔任乙○○拍照之模特兒，二人於110年6月4日
    下午11時47分許見面，並於翌日即6月5日凌晨0時許抵達臺
    南市「歐悅汽車旅館」（地址詳卷），甲女事前告知已服用
    醫師開立具嗜睡作用之精神疾病藥物、可能會睡著，乙○○明
    知上情，竟心生不軌，基於乘機性交之犯意，利用甲女意識
    昏沉、全身乏力不能抗拒之際，脫下甲女所著之內褲，以其
    陰莖插入甲女陰道內而為性交得逞。嗣甲女於110年6月21日
    由母親乙女（代號AC000-A110149A號，下稱乙女）陪同報警
    後，為警循線查悉上情。
二、案經甲女、乙女訴由臺南市政府警察局永康分局報告臺灣台
    南地方檢察署檢察官偵查起訴。
    理  由
壹、程序方面：
一、依性侵害犯罪防治法第12條第2項之規定，司法機關所製作
    必須公示之文書，不得揭露被害人之姓名、出生年月日、住
    居所及其他足資識別被害人身分之資訊。本件判決書為避免
    告訴人甲女、乙女之身分遭揭露，關於告訴人之姓名、年籍
    等資料，因有揭露足以識別被害人身分資訊之虞，爰依前揭
    規定，僅記載代號（甲女、乙女之真實姓名、年籍等資料均
    詳性侵害案件代號與真實姓名對照表），先予敘明。
二、按被告以外之人於審判外之陳述，雖不符刑事訴訟法第159
    條之1至之4之規定，而經當事人於審判程序同意作為證據，
    法院審酌該言詞陳述或書面陳述作成時之情況，認為適當者
    ，亦得為證據；當事人、代理人或辯護人於法院調查證據時
    ，知有第159條第1項不得為證據之情形，而未於言詞辯論終
    結前聲明異議者，視為有前項之同意，刑事訴訟法第159條
    之5定有明文。刑事訴訟法第159條之5立法意旨，在於確認
    當事人對於傳聞證據有處分權，得放棄反對詰問權，同意或
    擬制同意傳聞證據可作為證據，屬於證據傳聞性之解除行為
    ，如法院認為適當，不論該傳聞證據是否具備刑事訴訟法第
    159條之1至第159條之4所定情形，均容許作為證據，不以未
    具備刑事訴訟法第159條之1至第159條之4所定情形為前提。
    此揆諸「若當事人於審判程序表明同意該等傳聞證據可作為
    證據，基於證據資料愈豐富，愈有助於真實發見之理念，此
    時，法院自可承認該傳聞證據之證據能力」立法意旨，係採
    擴大適用之立場。蓋不論是否第159條之1至第159條之4所定
    情形，抑當事人之同意，均係傳聞之例外，俱得為證據，僅
    因我國尚非採澈底之當事人進行主義，故而附加「適當性」
    之限制而已，可知其適用並不以「不符前四條之規定」為要
    件（最高法院104年度第3次刑事庭會議決議參照）。查本案
    下列所引用被告以外之人於審判外之各項言詞陳述及書面證
    據，檢察官、被告及辯護人於本院準備及審理程序時，均表
    示同意列為證據或經本院提示而無意見，本院審酌該等證據
    之取得過程並無瑕疵，且均屬合法，與本案待證事實間復具
    有相當之關聯性，以之為本案證據尚無不當，並經本院於審
    理時逐一提示予檢察官、被告及辯護人表示意見，對於證據
    能力之適格，亦未爭執，故採納上開證據方法，應無礙被告
    於程序上之彈劾詰問權利，自得採為本案證據，而有證據能
    力。
三、下列所引用之非供述證據，均與本案事實具有自然關聯性，
    且查無事證足認有違背法定程序或經偽造、變造所取得等證
    據排除之情事，復均經依刑事訴訟法第164條、第165條踐行
    調查程序，檢察官、被告及辯護人對此部分之證據能力亦均
    不爭執，堪認均有證據能力。
貳、實體方面（認定犯罪事實所憑之證據及理由）：
一、上開犯罪事實，業據被吿於警詢、偵查及本院審理中均坦承
    不諱（見警卷第3至12頁；偵卷一第145至153頁；本院卷第4
    3至49頁、第159至173頁），核與告訴人即證人甲女（見偵
    卷一第13至37頁、第47至67頁；警卷第15至25頁；偵卷二第
    43至48頁）、乙女（見警卷第25至28頁；偵卷一第37至43頁
    、第67至73頁；偵卷二第46至48頁）相符；此外，甲女於見
    面前即告知被告自己服用安眠藥、有可能會睡著一節，有被
    告與甲女通訊軟體IG對話紀錄可憑（見警卷第83至123頁）
    ，而乙女亦證稱6月4日晚上是伊將藥磨成粉，看著甲女吃下
    去的等語（見偵卷二第46至47頁），再者，甲女該次所服用
    藥物中之valdoxan、depakine會有些微睏倦、嗜睡之副作用
    等情，有心樂活診所110年7月31日心樂活字第1100731號函
    在卷可佐（見偵卷一第143頁），足認甲女證述因服用藥物
    而昏沈嗜睡一節，信而有徵，益見被告前開自白與事實相符
    ，堪以採認。
二、綜上所述，本案事證明確，被告上開犯行，堪可認定，應依
    法論科。
參、論罪科刑：
一、按刑法第221條第1項強制性交罪、第224條第1項強制猥褻罪
    ，與第225條第1項乘機性交罪、同條第2項乘機猥褻罪，其
    主要區別在於犯人是否施用強制力及被害人不能抗拒之原因
    如何造成，為其判別之標準。如被害人不能抗拒之原因，為
    犯人所故意造成者，應成立強制性交罪或強制猥褻罪。如被
    害人不能抗拒之原因，非出於犯人所為，且無共犯關係之情
    形，僅於被害人心神喪失或其他相類之情形不能抗拒時，犯
    人乘此時機以行性交或猥褻行為者，則應依乘機性交或乘機
    猥褻罪論處（最高法院71年度台上字第1562號判例要旨參照
    ）。又對於男女利用其精神、身體障礙、心智缺陷或其他相
    類之情形，不能或不知抗拒而為性交者，刑法第225條第1項
    設有處罰之明文。其所謂相類之情形，係指被害人雖非精神
    、身體障礙、心智缺陷，但受性交時，因昏暈、酣眠、泥醉
    等相類似之情形，致無同意性交之理解，或無抗拒性交之能
    力者而言；至被害人之所以有此情狀，縱因自己之行為所致
    ，仍不能解免乘機對其性交者之刑責（最高法院96年度台上
    字第4376號判決意旨參照）；亦即，刑罰制裁妨害性自主行
    為，係為保障他人關於性意思形成與決定之自由，自須以妨
    害他人關於性意思之自由為前提，故刑法妨害性自主罪章，
    對妨害性自主犯罪之處罰，依被害人性意思自由受妨害程度
    之不同，異其處罰之輕重。其出以違反被害人意願之方法而
    妨害被害人之意思自由者，依個案具體情形，分別依刑法第
    221條、第222條之違反意願性交罪或同法第224條、第224條
    之1之違反意願猥褻罪處罰；利用被害人已陷於不知或不能
    抗拒而欠缺抵抗能力之既有無助狀態者，縱未達違反被害人
    意願程度，亦難謂對被害人之性意思自由無所妨害，故刑法
    第225條仍予處罰（最高法院101年度台上字第2012號判決意
    旨參照）。查，告訴人甲女係自行服用有嗜睡副作用之藥物
    後，與被告約好到汽車旅館拍照，惟因服藥而昏沈、嗜睡，
    被告係利用告訴人服用安眠藥而精神狀態陷入與精神障礙、
    身體障礙、心智缺陷相類之情形，進而對告訴人乘機性交，
    又本案並無證據證明係被告以故意行為造成告訴人之精神狀
    態陷入與精神障礙、身體障礙、心智缺陷相類之情形，而不
    知或不能抗拒。是核被告所為，係犯刑法第225條第1項之乘
    機性交罪。
二、刑法第59條之適用：
㈠、按刑之量定，為求個案裁判之妥當性，法律固賦予法院裁量
    ，但此項裁量權之行使，除應依刑法第57條規定，審酌行為
    人及其行為等一切情狀，為整體之評價，並應顧及比例原則
    與平等原則，使罪刑均衡，輕重得宜，以契合社會之法律感
    情。且適用刑法第59條酌量減輕刑度時，並不排除同法第57
    條所列舉10款事由之審酌（最高法院70年度第6次刑事庭會
    議決議，100年度台上字第2855號、第3301號判決意旨參照
    ）。而利用被害人精神狀態陷入與精神障礙相類之情形，不
    能抗拒而為性交之人，其原因動機不一，犯罪情節未必盡同
    ，法律科處此類犯罪，所設法定最低本刑卻一律為「3年以
    上有期徒刑」，不可謂不重。於此情形，倘依情狀處以3年
    以下有期徒刑，即足懲儆，並可達社會防衛之目的者，自非
    不可依客觀之犯行與主觀之惡性二者加以考量其情狀，是否
    有可憫恕之處，適用刑法第59條之規定酌量減輕其刑，期使
    個案裁判之量刑，能斟酌至當，符合比例原則。
㈡、經查，被告本案所為固不可取，然考量其思慮欠周，因一時
    情慾衝動致罹刑章，且被吿業已先依甲女之意賠償新臺幣（
    下同）14000元，並於本院審理時與甲女、乙女達成調解，
    有本院111年度南司附民移調字第39號、111年度侵附民8號
    調解筆錄1紙，被告並已完全履行調解內容而給付80萬元，
    告訴人乙女並當庭表明願意尊重法院給予被告從輕量刑及自
    新之機會等節，顯已獲得告訴人之諒解，足認其犯後態度尚
    佳，有悔悟之意。本院審酌上述一切情狀，認被告所犯乘機
    性交罪之法定本刑為3年以上10年以下有期徒刑，與其犯罪
    情節及犯後態度相較，實屬情輕法重，客觀上足以引起一般
    同情，認有堪予憫恕之處，本院認科以最低刑度仍嫌過重，
    爰依刑法第59條之規定減輕其刑。
三、爰審酌被告為求滿足自身性慾，不知尊重他人性自主權，竟
    因一時衝動，趁告訴人甲女因服用有嗜睡副作用之藥物昏睡
    ，而陷入與精神、身體障礙或心智缺陷相類之情形下，對告
    訴人甲女為性交行為得逞，使甲女身心均蒙受創傷，行為實
    屬不該。惟考量被吿犯罪之手段尚屬平和，犯後始終坦承犯
    行，並與告訴人和解成立，已依約完全履行調解條件等情，
    已如前述，顯具有悔意，暨被告自陳之智識程度、經濟狀況
    及家庭生活狀況等一切情狀（詳卷），量處如主文所示之刑
    。
四、被告前未曾因故意犯罪受有期徒刑以上刑之宣告，有臺灣高
    等法院被告前案紀錄表1份在卷可查，其因一時失慮觸犯刑
    章，犯後坦承犯行，復與告訴人達成和解，而如前述，足見
    被告已積極彌補告訴人，而展現其誠意，堪信被告經此偵、
    審程序與罪刑宣告之教訓後，當能知所警惕，應無再犯之虞
    ，本院認其宣告之刑以暫不執行為適當，爰依刑法第74條第
    1項第1款之規定，併諭知緩刑5年，以勵自新。
五、按受緩刑之宣告者，除有下列情形之一，應於緩刑期間付保
    護管束外，得於緩刑期間付保護管束：一、犯刑法第91條之
    1所列之罪者。二、執行刑法第74條第2項第5款至第8款所定
    之事項者，刑法第93條第1項定有明文。查被告本案事實欄
    一所犯之刑法第225條第1項乘機性交罪，乃刑法第91條之1
    所列之罪，爰依刑法第93條第1項第1款規定，諭知被告在緩
    刑期間付保護管束。
據上論斷，應依刑事訴訟法第299條第1項前段，刑法第225條第1
項、第59條、第74條第1項第1款、第93條第1項第1款，判決如主
文。 
本案經檢察官許友容提起公訴，檢察官甲○○到庭執行職務。
中　　華　　民　　國　　111 　年　　8 　　月　　31　　日
　　　　　　　　　刑事第二庭    審判長法　官　彭喜有
　　　　　　　　　
　　　　　　　　　                    法  官  蔡盈貞
　　　　　　　　　
　　　　　　　　　                    法  官  洪士傑
以上正本證明與原本無異
如不服本判決應於收受本判後20日內向本院提出上訴書狀，並應
敘述具體理由。其未敘述上訴理由者，應於上訴期間屆滿後20日
內向本院補提理由書狀（均須按他造當事人之人數附繕本）「切
勿逕送上級法院」。
  　　　　　　　　　　　　　　　      書記官　吳鸝稻
中　　華　　民　　國　　111 　年　　8 　　月　　31　　日
附錄所犯法條全文：
中華民國刑法第225條
（乘機性交猥褻罪）
對於男女利用其精神、身體障礙、心智缺陷或其他相類之情形，
不能或不知抗拒而為性交者，處3年以上10年以下有期徒刑。
對於男女利用其精神、身體障礙、心智缺陷或其他相類之情形，
不能或不知抗拒而為猥褻之行為者，處6月以上5年以下有期徒刑
。
第1項之未遂犯罰之。